【裁判字號】    98,訴,1146
【裁判日期】    981130
【裁判案由】    損害賠償
【裁判全文】
臺灣臺北地方法院民事判決              98年度訴字第1146號
原      告  國原營造股份有限公司
法定代理人  甲○○
訴訟代理人  蔡順雄律師
            曹詩羽律師
被      告  艾浦生國際有限公司
法定代理人  乙○○
被      告  丙○○
上二人共同
訴訟代理人  曾孝賢律師
            陸正義律師
上當事人間請求損害賠償事件，本院於民國98年10月28日言詞辯
論終結，判決如下：
    主  文
原告之訴及假執行之聲請均駁回。
訴訟費用由原告負擔。
    事  實  及  理  由
一、按當事人喪失訴訟能力或法定代理人死亡或其代理權消滅者
    ，訴訟程序在有法定代理人或取得訴訟能力之本人，承受其
    訴訟以前當然停止，民事訴訟法第170 條定有明文。又該條
    所定之承受訴訟人，於得為承受時，應即為承受之聲明，同
    法第175 條第1 項亦規定甚詳。本件原告法定代理人原為姚
    連地，嗣於審理中變更為甲○○，並聲明承受訴訟，有經濟
    部民國98年3 月3 日經授中字第09831820690 號函、變更登
    記表在卷可稽，經核與前開規定相符，堪認其聲明承受訴訟
    ，係屬適法。
二、按訴狀送達後，原告不得將原訴變更或追加他訴。但請求之
    基礎事實同一者，不在此限。民事訴訟法第255 條第1 項第
    2 款定有明文。次按所謂請求之基礎事實同一，係指變更或
    追加之訴與原訴之主要爭點有其共同性，各請求利益之主張
    在社會生活上可認為同一或關連，而就原請求之訴訟及證據
    資料，於審理繼續進行在相當程度範圍內具有同一性或一體
    性，得期待於後請求之審理予以利用，俾先後兩請求在同一
    程序得加以解決，避免重複審理，進而為統一解決紛爭者即
    屬之。最高法院著有90年度台抗字第2 號裁判要旨可資參照
    。本件原告起訴主張被告艾浦生國際有限公司（下稱艾浦生
    公司）承攬「亞昕藝術家第十四期（公園大道）」有關工程
    基地內之防水工程全部（包括追加工程；下稱系爭工程）。
    詎系爭工程其中降版浴缸、窗框、陽台、地下室、露台外牆
    部分發生滲漏，致原告支出修復費用、補貼修付費用、利息
    損失，而訴請被告連帶負擔前開損害賠償責任。嗣於審理中
    ，原告復主張系爭工程其中地下室1 、2 樓停車場部分亦發
    生滲水，致再支出修復費用，而追加訴請被告連帶負擔該部
    分損害賠償責任。經核原告起訴請求部分與追加請求部分均
    由系爭工程所衍致。堪認兩者間請求基礎事實係屬同一。則
    依前開說明，原告所為上開追加，即屬適法，應予准許。
三、原告主張：艾浦生公司於民國95年11月29日，邀同被告丙○
    ○為連帶保證人，與原告簽訂工程合約，約定由艾浦生公司
    承攬系爭工程。詎系爭工程其中（一）降版浴缸、（二）窗
    框、陽台、地下室、露台外牆、（三）地下室1 、2 樓停車
    場部分發生滲漏，經原告自行雇工修復，分別支出新台幣（
    下同）3,440,092 元、892,375 元、330,000 元。又上開「
    亞昕藝術家第十四期（公園大道）」部分住戶，欲自行雇工
    修復滲漏，致原告支出補貼費用349,250 元。再原告因系爭
    工程發生滲漏而遲延交屋，致原告支出賠償利息費用141,47
    6 元。艾浦生公司、丙○○就上開費用，自應連帶負擔賠償
    責任。爰基於民法第493 條第1 、2 項（修復費用部分）；
    第227 條、第231 條第1 項、第495 條（補貼費用、賠償利
    息費用部分）規定法律關係。聲明：（一）被告應連帶給付
    原告4,174,758 元，及其中3,844,758 元部分，自98年2 月
    10日起至清償日止，其中330,000 元部分，自98年9 月23日
    起至清償日止，均按年息百分之5 計算之利息。（二）願供
    擔保請准宣告假執行。
四、被告則以：否認系爭工程存有上開瑕疵，原告應舉證以實其
    說；降版浴缸滲漏係因系爭工程尚未施作完畢，原告即逕自
    將磁磚貼至浴缸中央，致該磁磚下方無防水層等語，資為抗
    辯。聲明：（一）原告之訴駁回。（二）如受不利判決，願
    供擔保請准宣告免為假執行。
五、兩造不爭執事項：
（一）艾浦生公司於95年11月29日，邀同丙○○為連帶保證人，
      與原告簽訂工程合約，約定由艾浦生公司承攬系爭工程。
（二）原告補貼住戶修繕支出349,250 元。因遲延交屋，賠償住
      戶利息損失支出141,476 元。
六、本件原告固基於民法第493 條第1 、2 項規定法律關係，訴
    請被告賠償系爭工程修復費用。惟為被告所否認，並以前開
    情詞置辯。經查，兩造前就系爭工程簽訂之工程合約第9 條
    約定：「本工程自竣工正式驗收合格之日起，由乙方（指艾
    浦生公司）保固五年，在保固期內倘工程一部份或全部，係
    因施工不良所致者，乙方接獲甲方（指原告）通知二日內自
    費負責修復，如逾期未修復甲方有權代為雇工進行之，其工
    資由乙方工程保固金中以二倍扣除支付，乙方不得異議。若
    無保固金時仍由乙方或其保證人（指丙○○）追繳之，餘額
    之保固金於保固期滿後無息發還」等語，有上開合約在卷可
    參。可徵兩造間已就系爭工程完工驗收後，發現瑕疵時之處
    理方式有所約定（即限於艾浦生公司施工不良所致瑕疵被告
    始需負責甚明，此與民法第493 條第1 、2 項規定之義務並
    不相同）。倘參酌系爭工程之施作，順序上必需在鋪設磁磚
    、油漆等裝潢前完成，而本件系爭工程所在建物「亞昕藝術
    家第十四期（公園大道）」既已達交屋住戶階段，衡情自堪
    認系爭工程已經完工驗收無訛；又參酌原告為催告被告修復
    上開瑕疵所發之備忘錄、存證信函（參本院卷原證2 、13）
    ，均載明係按上開合約約定催告，同堪認原告亦不爭執系爭
    工程已經完工驗收等情相互以觀。益徵系爭工程既已完工驗
    收，則兩造間就系爭工程瑕疵所生權利義務，自應按上開合
    約第9 條約定履行。則原告未按上開約定法律關係，卻按民
    法第493 條第1 、2 項規定法律關係，訴請被告負擔此部分
    修復費用，已與契約自由原則相違，自無所據，不可採取。
    況縱認原告訴請艾浦生公司負擔前開修復費用為有理由，則
    其基於民法第493 條第1 、2 項規定法律關係，亦無由使丙
    ○○負擔連帶責任。是原告此部分訴請被告連帶負擔前開修
    復費用4,662,467 元（3,440,092 元、892,375 元、330,00
    0 元），均屬無據，甚難採認。至原告雖另基於民法第227
    條、第231 條第1 項、第495 條規定法律關係，訴請被告賠
    償前開補貼費用、賠償利息費用。亦為被告所否認，並以上
    開情詞置辯。又查，被告既已否認此部分發生滲漏情形，而
    原告復未提出證據資料證明上開「亞昕藝術家第十四期（公
    園大道）」部分住戶發生滲漏；因系爭工程發生滲漏而遲延
    交屋等事實。則依舉證責任分配之法則，本院自無從遽認原
    告此部分主張為真實。從而，原告據此訴請被告連帶賠償補
    貼費用、賠償利息費用，亦屬無據，無法採信。
七、綜上，原告基於民法第493 條第1 、2 項（修復費用部分）
    ；第227 條、第231 條第1 項、第495 條（補貼費用、賠償
    利息費用部分）規定法律關係，訴請被告連帶給付4,174,75
    8 元，及其中3,844,758 元部分，自98年2 月10日起至清償
    日止，其中330,000 元部分，自98年9 月23日起至清償日止
    ，均按年息百分之5 計算之利息，為無理由，不應准許。又
    原告之訴既經駁回，其假執行之聲請亦失所附麗，應併予駁
    回。
八、本件事證已臻明確，兩造其餘攻擊防禦方法及所提之證據，
    經審酌後認均無礙判決之結果，爰不予一一論述。
九、據上論結，原告之訴為無理由，依民事訴訟法第78條，判決
    如主文。
中    華    民    國    98    年    11    月    30    日
                  民事第二庭    法  官  黃呈熹
以上正本係照原本作成
如對本判決上訴，須於判決送達後20日內向本院提出上訴狀
中    華    民    國    98    年    11    月    30    日
                                書記官  傅美蓮

司法院資訊處製作；財團法人民間司法改革基金會備份。
